臺灣臺中地方法院刑事判決　　　　　　　　　　　　　　九十一年度自字第四四號
　　自　訴　人　丁○○○實業有限公司
　　代　表　人　辛○○
　　代　理　人　張績寶律師
　　　　　　　　張繼準律師
　　被　　　告　壬○○
右列被告因業務侵占等案件，經自訴人提起自訴，本院判決如左：
    主  文
壬○○連續意圖為自己不法之所有，而侵占對於業務上所持有之物，處有期徒刑壹年
陸月，緩刑肆年，在緩刑期內，付保護管束。
    事  實
一、壬○○自民國九十年二月五日起，任職設於臺中市○區○○路二七七號二樓之丁○○○實業有限公司（原名捷霆科技有限公司，以下簡稱捷霆公司），擔任業務
    銷售員，負責銷售捷霆公司所經銷之測速器，並填載產品折讓單，及收取客戶購
    買測速器所繳納之價金，為從事業務之人。其基於意圖為自己不法所有之概括犯
    意，於九十年三月五日，在彰化縣彰化市之「家樂福量販店」，以三千元之代價
    ，出售測速器一臺予戊○○，並由戊○○以信用卡刷卡消費之方式，給付二千四
    百元價金，另以現金給付六百元價金予壬○○，壬○○竟將其業務上所持有之六
    百元價金，予以侵占入己，而未繳回捷霆公司。又於九十年三月二十五日，在彰
    化縣彰化市之「家樂福量販店」，以三千元代價，出售測速器一臺予吳敏聰（原
    名：甲○○），並由吳敏聰給付現金三千元予壬○○，壬○○明知其出售上開測
    速器之實收金額為三千元，竟承前同一業務侵占之概括犯意與偽造文書之犯意，
    將其出售上開測速器之實收金額為一千元之不實之事項，登載於其業務上作成之
    產品折讓單之文書，並將之持以行使交付予捷霆公司，足以生損害於吳敏聰及捷
    霆公司，再將其業務上所持有之二千元價金，予以侵占入己，而未繳回捷霆公司
    。嗣經捷霆公司派員查核帳目，始發現上情。
二、案經捷霆公司向本院提起自訴。
    理  由
一、(1)、訊據被告壬○○固不否認：曾於右揭時地，受僱於自訴人捷霆公司，並先後
    出售測速器各一臺予案外人戊○○、吳敏聰二人，曾於產品折讓單上填載實收金
    額為一千元，並將該產品折讓單行使交付予自訴人之事實，惟矢口否認有何業務
    侵占及偽造文書之犯行，辯稱：其確係以二千四百元之代價，出售測速器一臺予
    案外人戊○○，而非以三千元之代價；亦確係以一千元之代價，出售測速器一臺
    予案外人吳敏聰，而非以三千元之代價云云。(2)、惟查：、證人戊○○於本院
    九十一年四月十六日審理時，結稱：渠確係以三千元之代價，向被告購買測速器
    一臺，並以信用卡刷卡清費之方式，給付二千四百元，另將現金六百元交付予被
    告等語。另證人吳敏聰於本院九十一年五月七日審理時，結稱：伊確係以三千元
    之代價，向被告購買測速器一臺，並給付現金三千元予被告等語。此外，尚有被
    當所填載之產品折價單及證人戊○○簽立之信用卡簽帳單各一紙在卷可參。、
    被告於自訴人派員查核帳目後，而先後於九十年三月二十九日、四月十六日，親
    筆書立自白書、承諾書，交付予自訴人，坦承：其有偽填產品折讓單及業務侵占
    之犯行，有該自白書、承諾書各一紙在卷可參。復於九十年四月十三日，經臺中
    市東區調解委員會，就被告收取貨款後，未如數交予自訴人之民事糾紛，調解成
    立，並經本院核定，且另由被告簽發本票一紙，交付予自訴人作為履行之擔保，
    亦有調解書、本票各一紙在卷可稽。(3)、被告係大學畢業，且已有八年之社會工
    作歷練，業據被告供承在卷，衡以常情，倘其果無業務侵占及偽造文書之犯行，
    又何須事後簽立上開自白書、承諾書、本票各一紙，交付予自訴人，並與自訴人
    成立償還貨款之民事調解。綜上所述，應堪認被告上開所辯，顯係事後脫責之詞
    ，尚無足取。至證人郭峻源、王德意及施明瑞等三人於本院九十一年四月十八日
    審理時，固均結稱：被告當時係在自訴人軟硬兼施之不得已情況下，始簽立上開
    自白書、承諾書及本票各一紙，交付予自訴人，並與自訴人成立民事調解等情，
    然本院認尚難徒憑該三人之上開證言，即認被告確未有業務侵占及偽造文書之犯
    行。是本件事證明確，被告犯行已堪認定。
二、核被告所為，係犯刑法第二百十六條、第二百十五條行使業務上登載不實之文書
    罪與同法第三百三十六條第二項業務侵占罪。被告所為業務上文書登載不實之低
    度行為，已為其嗣後所為行使業務上登載不實之文書之高度行為所吸收，不另論
    罪。被告所為二次業務侵占之行為，時間緊接，觸犯構成要件相同之罪，顯係基
    於概括犯意為之，為連續犯，應依刑法第五十六條規定，論以一罪，並加重其刑
    。又被告所犯連續業務侵占與行使業務上登載不實之文書等罪間，有方法、結果
    之牽連關係，為牽連犯，應刑法第五十五條規定，從一較重之連續業務侵占罪處
    斷。爰審酌：被告正值青壯，竟不思以正途謀利，其犯罪目的係圖謀小利，犯罪
    手段尚屬平和，對自訴人所生危害非鉅，實際犯罪所得非屬豐厚，已與自訴人達
    成民事調解，但事後並未實際履行，暨犯罪後未坦承犯行，態度不佳等一切情狀
    ，量處如主文所示之刑，並諭知易科罰金易服勞役之折算標準。末查：被告前未
    曾受有期徒刑以上刑之宣告，有臺院高等法院被告全國前案紀錄表、臺灣臺中地
    方法院檢察署刑案資料查註紀錄表各一紙在卷可按，本院認被告僅係一時失慮，
    為謀小利而犯本案，其經此教訓，當知所警惕，信無再犯之虞，所宣告之刑以暫
    不執行為適當，爰併予宣告緩刑四年，以啟自新。且為期被告能切實改正，並避
    免其再次因失慮而觸犯刑章，爰依刑法第九十三條第一項規定，宣告其在緩刑期
    內，付保護管束。
三、(1)、自訴人固另指訴：被告於九十年三月二十三日，將其出售測速器而向案外人
    庚○○所收取之二千元價金，及向案外人己○○所收取之四百元價金，予以侵占
    入己。另於九十年五月十日，將其出售測速器而向案外人丙○○所收取之四千三
    百八十元價金，先在其業務上所製作之繳款報表上，偽載僅收取三千五百元價金
    ，而將價金差額八百八十元，予以侵占入己。又於九十年五月下旬，將自訴人所
    有、配發予其使用之車牌號碼：ＴＮＡ五○八號重型機車一部，予以侵占入已云
    云。(2)、惟查：、訊據被告堅詞否認有上開自訴人所指訴之業務侵占及偽造文
    書之部分犯行。、案外人庚○○經本院傳訊於九十一年五月七日下午二時及同
    年月二十一日下午三時五十分到庭，屆期均未到庭作證，經本院命警拘提，仍未
    能拘獲，有審判筆錄二紙，拘票一紙在卷可參。而證人丙○○於本院九十年五月
    七日審理時，結稱：並不能確定是否有向被告購買測速器，且購買之實際金額已
    忘記等語。準此，被告確否有自訴人所指之上開部分犯行，顯非無疑，尚不得徒
    以自訴人所提由案外人庚○○、乙○○（丙○○之子）所出具之二紙文書，即率
    認被告確有自訴人所指訴之上開犯行。、證人己○○於本院九十一年四月十六
    日審理時，結稱：彼係交付一張面額為一千元之紙鈔予被告，用以支付購買測速
    器之六百元價金，但因被告當時沒有四百元之零錢可找予彼，被告遂告知彼四百
    元，日後其再匯還予彼，但事後被告並未依約匯還該四百元等語。準此，堪認被
    告積欠證人己○○之四百元，並非被告為自訴人所收取之價金，而係其私人未償
    還證人己○○之償務，核非屬其業務上所持有之物。從而，被告事後未償還證人
    己○○四百元，核與業務侵占罪之構成要件有間。、再者，被告係因與自訴人
    發生爭執，而未依正常程序向自訴人辦理離職手續，致未將自訴人所有、配發予
    其使用之車牌號碼：ＴＮＡ五○八號重型機車一部，交還自訴人。而現今該部機
    車之引擎已縮缸，致無法騎回交還自訴人，尚停放在高雄地區，其已將該部機車
    停放之位置告知自訴人等情，業據被告供承在卷。準此，被告應無將該部機車據
    為所有之意思甚明，故核其此部分所為，容尚屬業務侵占罪之構成要件有間。
    、綜上所述，自訴人並未能提出其他事證，且本院亦查無其他積極之證據，足資
    證明被告確有上開自訴人所指述部分之犯行，自不得率認被告確有該部分之犯行
    ，特予敘明。
據上論斷，應依刑事訴訟法第二百九十九條第一項前段，刑法第五十六條、第二百十
六條、第二百十五條、第三百三十六條第二項、第五十五條、第七十四條第一款、第
九十三條第一項，罰金罰鍰提高標準條例第一條前段，判決如主文。
中      華      民      國      九十一      年      七    月    二      日
                                    臺灣臺中地方法院刑事第六庭
                                        法  官  唐敏寶
右正本證明與原本無異。
如不服本判決，應於送達後十日內向本院提出上訴狀（須附繕本），上訴於臺灣高等
法院臺中分院。
                                        書記官
中      華      民      國      九十一      年      七    月    二      日
附錄論罪科刑法條
刑法第二百十五條
從事業務之人，明知為不實之事項，而登載於其業務上作成之文書，足以生損害於公
眾或他人者，處三年以下有期徒刑、拘役或五百元以下罰金。
刑法第二百十六條
行使第二百十條至第二百十五條之文書者，依偽造、變造文書或登載不實事項或使登
載不實事項之規定處斷。
刑法第三百三十五條第一項
意圖為自己或第三人不法之所有，而侵占自己持有他人之物者，處五年以下有期徒刑
、拘役或科或併科一千元以下罰金。
刑法第三百三十六條第二項
對於業務上所持有之物，犯前條第一項之罪者，處六月以上五年以下有期徒刑，得併
科三千元以下罰金。
